臺灣臺北地方法院民事判決　九十年度簡上字第三七五號
　　上　訴　人　台新國際商業銀行股份有限公司
　　法定代理人　丙○○
　　訴訟代理人　甲○○
　　被　上訴人　乙○○
右當事人間確認本票債權不存在事件，上訴人對於中華民國九十年三月七日本院台北
簡易庭八十九年度北簡字第九五五二號第一審判決提起上訴，本院判決如左：
    主  文
原判決廢棄。
被上訴人在第一審之訴駁回。
第一、二審訴訟費用由被上訴人負擔。
    事  實
甲、上訴人方面：
  壹、聲明：如主文所示。
  貳、陳述：除與原審判決書所載者相同茲予引用外，補稱：
    一、被上訴人既不否認系爭本票上之印章為其「親自交付」訴外人邱有亮夫婦，
        對於本票上印文之真正亦不爭執，又經原審將約定書、本票、授權書上「乙
        ○○」之印文送鑑定，認與被上訴人印章實物所蓋印文紋線及特徵吻合，系
        爭本票上之印文自屬真正，被上訴人主張其印章遭盜用，應就此變態事實負
        舉證責任。被上訴人迄無舉證證明，原審判決未依法命被上訴人舉證，反以
        上訴人無法證明系爭本票係被上訴人所簽發及本票上印文為被上訴人所親自
        蓋用，而為上訴人敗訴之判決，有違舉證責任分配之原則。
    二、在本票上蓋章代簽名者，其蓋章與簽名生同等效力，又本票不以發票人親自
        簽名或親自蓋章為生效要件，亦可由他人代理簽名或用印。被上訴人既不爭
        執系爭本票印文之真正，該本票即為有效票據，縱非由被上訴人親自簽名，
        被上訴人亦應負發票責任。而上訴人對保程序並無過失，係善意取得系爭本
        票，自得向被上訴人行使追索權。
  參、證據：援用原審之立證方法。
乙、被上訴人方面：
  壹、聲明：駁回上訴。
  貳、陳述：除與原審判決書所載者相同茲予引用外，補稱：蓋用系爭本票之印章是
      被上訴人所有，因被上訴人之姪邱有亮告訴被上訴人要辦信用卡，被上訴人才
      將該印章交付，致遭其盜用。而上訴人收票未確實對保，被上訴人自無庸負責
      。
  參、證據：援用原審之立證方法。
    理  由
一、被上訴人起訴主張：上訴人所持有以被上訴人名義簽發，發票日民國八十七年三
    月二十七日，面額新台幣（下同）三十萬元之本票一紙，係訴外人邱有亮盜用被
    上訴人之印章所偽造，非被上訴人親自或授權簽發，而上訴人收受該紙本票未確
    實對保，被上訴人自無庸負責，詎上訴人竟持之聲請本院八十九年度票字第二二
    二０號裁定准對被上訴人強制執行，為此訴請確認該本票債權不存在等情。上訴
    人則辯稱：系爭本票係邱有亮、王錦女向上訴人辦理貸款，邀被上訴人擔任保證
    人而共同簽發，被上訴人對蓋用系爭本票之印章真正並不爭執，且未證明係遭盜
    用，自應負發票人責任。上訴人善意取得系爭本票，自得向被上訴人行使追索權
    等語。
二、按在票據上簽名者，依票上所載文義負責，票據法第五條第一項定有明文，此項
    簽名，依同法第六條規定，並得以蓋章代之。又私文書經本人或其代理人蓋章者
    ，推定為真正，為民事訴訟法第三百五十八條所明定。印章由自己蓋用，或由有
    權使用之人蓋用為常態，由無權使用之人蓋用為變態，主張變態事實之當事人，
    應就此負舉證責任。是本票發票人所蓋印章果屬真正，發票人如不能舉證證明係
    被人盜用，依上開規定，應推定該本票為真正，發票人即應負票據文義之責任。
三、經查，本件系爭本票上發票人「乙○○」之印章，業據被上訴人自認為其所有，
    係屬真正，被上訴人固主張曾將該印章交付其姪邱有亮等語，惟陳稱不知如何證
    明遭邱有亮盜用。雖證人即承辦本件貸款案之上訴人公司職員林于又，於原審證
    稱：「我去對保時是在八十七年，保證人乙○○瘦瘦的，但不確定是不是法庭上
    的原告（即被上訴人），本票上乙○○是本人簽的」等語，惟據此不確定之證言
    亦難證明被上訴人之印章遭他人盜用。是被上訴人不能舉證證明其印章被人盜用
    ，揆諸前揭說明，即應推定系爭本票為真正，被上訴人自應負發票人之責任。至
    於被上訴人另主張上訴人對保不確實，被上訴人無庸負責云云，亦未就此有利之
    事實，舉證以實其說，自亦不足採信。從而，被上訴人據以訴請確認上訴人對系
    爭本票債權不存在，尚無理由，不應准許。原審為被上訴人勝訴之判決，自有未
    洽。上訴意旨指摘原判決不當，求予廢棄改判，為有理由，應由本院予以廢棄改
    判如主文第二項所示。
四、本件事證已臻明確，兩造其餘主張陳述及所提之證據，經審酌後認不影響判決結
    果，爰不另一一論述，附此敘明。
據上論結，本件上訴為有理由，依民事訴訟法第四百三十六條之一第三項、第四百五
十條、第七十八條，判決如主文。
中　　　華　　　民　　　國　　九十一　　年　　　三　　　月　　二十八　　日
　　　　　　　　　　　　　　　　　民事第六庭審判長法　官　鄭純惠
　　　　　　　　　　　　　　　　　　　　　　　　　法　官　林孟皇
                                                  法　官　黃明發
右為正本係照原本作成
本判決不得上訴。
中　　　華　　　民　　　國　　九十一　　年　　　四　　　月　　　三　　　日
　　　　　　　　　　　　　　　　　　　　　　　法院書記官　謝梅琴
